【裁判字號】    97,消債更,278
【裁判日期】    970828
【裁判案由】    更生事件
【裁判全文】
臺灣新竹地方法院民事裁定           97年度消債更字第278號
聲  請  人
即債務人    甲○○
                        樓
上列當事人因消費者債務清理事件聲請保全處分，本院裁定如下
：
    主  文
聲請駁回。
    理  由
一、按法院就更生或清算之聲請為裁定前，得因利害關係人之聲
    請或依職權，以裁定為下列保全處分：(一)債務人財產之保全
    處分；(二)債務人履行債務及債權人對於債務人行使債權之限
    制；(三)對於債務人財產強制執行程序之停止；(四)受益人或轉
    得人財產之保全處分；(五)其他必要之保全處分；前項保全處
    分，除法院裁定開始更生或清算程序外，其期間不得逾60日
    ，消費者債務清理條例第19條第1項、第2項前段定有明文。
    依其立法理由，可知保全處分之目的，除為保持債務人之財
    產，避免債權人透過強制執行程序，或債務人透過處分財產
    之方式，致債務人財產減少外，亦兼為維持債權人間之公平
    受償，及使債務人有重建更生之機會，故縱債務人財產有減
    少之可能，倘不影響債權人之公平受償及債務人更生之機會
    ，仍無保全之必要。次依同條例第48條：「法院裁定開始更
    生程序後，對於債務人不得開始或繼續訴訟及強制執行程序
    。但有擔保或有優先權之債權，不在此限」、第68條前段：
    「更生不影響有擔保或有優先權之債權人之權利」等規定，
    可知有擔保或有優先權之債權人就其債權之行使不因更生程
    序之開始而受影響，其債權既有擔保或優先權，本有優先受
    償之地位，是其於法院裁定開始更生前就該債權聲請強制執
    行，因不影響其他普通債權人之公平受償，與法院是否准許
    更生亦無必然關連，而無限制其權利行使之必要。又為達更
    生目的，法院固得依聲請或職權以保全處分裁定停止強制執
    行程序之進行，惟法院裁定開始更生程序後，無擔保及無優
    先權之債權人對於債務人不得開始或繼續訴訟及強制執行程
    序，為同條例第48條第2項所明定，是於本院裁定准予更生
    程序前，除別有緊急或必要情形，債權人依法得訴訟及為強
    制執行之權利應不受影響。
二、本件聲請意旨略以：聲請人所有之不動產已遭中國信託商業
    銀行股份有限公司（下稱中信銀行）向本院聲請以新院雲97
    執禹字第4574號拍賣抵押物強制執行，並公告於民國97 年8
    月28日下午2時30分進行第1次拍賣。另聲請人之薪資亦遭美
    商花旗銀行股份有限公司（下稱花旗銀行）等5家債權銀行
    向本院聲請清償借款強制執行，並以本院96年度執字第2125
    7號執行命令，向97年5月起對聲請人之薪津在3分之1範圍內
    予以扣押。聲請人已具狀向本院聲請更生，遭查封之上開不
    動產為聲請人全家唯一賴以遮風蔽雨之住居所，聲請人清償
    債務之來源亦需仰賴聲請人之薪資，若聲請人之不動產及薪
    資遭債權人強制處分，勢必影響聲請人之清償能力，亦可能
    造成聲請人全家陷入流離失所之窘境，連帶影響更生聲請之
    清償計算，為確保全體債權人之債權得於更生程序中公平受
    償，爰依法聲請保全聲請人之財產，限制債權人就聲請人之
    財產為強制處分。
三、查：(一)、聲請人所有如附表所示之不動產，前於民國97年3
    月3日，由就該不動產設定最高限額新臺幣（下同）1,290,0
    00元抵押權之債權人中信銀行聲請強制執行等情，業經本院
    依職權調取本院97年度執字第4574號拍賣抵押物執行卷宗核
    閱無訛。惟上開執行案件之執行債權人中信銀行既為抵押權
    人，核依首揭說明，債權人中信銀行行使拍賣抵押物之權利
    並不受債務人聲請更生或清算而受影響。再依辦理消費者債
    務清理事件應行注意事項（下稱注意事項）第11點第4項關
    於第19條之部分規定，法院已為保全處分裁定後，有擔保或
    優先權之債權人依本條例第48條第2項或第112條第2項前段
    規定行使權利者，應依本條例第19條第3項規定聲請變更或
    撤銷保全處分。是依注意事項第11點第4項之上開規定，縱
    使法院對於有擔保或優先權之債權人所聲請之強制執行准予
    保全處分，該有擔保或優先權之債權人其後仍得依法聲請變
    更或撤銷保全處分，是聲請人聲請就如附表所示之不動產聲
    請保全處分，亦無實益。(二)、聲請人就其薪資遭債權人扣押
    部分，聲請人並未釋明於本院裁定准予更生程序前有何緊急
    、必要情形或其他生活重大變革，且聲請人聲請本院就更生
    之聲請為裁定前，限制債權人行使對於聲請人之債權，並非
    為防杜債務人之財產減少。況聲請人之債權人花旗銀行等人
    對於聲請人之薪資債權所為強制執行程序，僅限於聲請人每
    月得支領之各項薪資於3分之1範圍內，業經本院依職權調取
    本院96年度執字第21257號清償借款執行卷宗核閱無誤，依
    聲請人自承每月薪資23,000元，已聲請執行之債權人等人對
    聲請人之薪資債權所為強制執行於保全處分至多120日之期
    間內，可得受償之數額非鉅，相對於聲請人所稱其積欠之債
    務總金額6,179,541元，影響極為有限。況其他債權人如認
    有必要，非不得於上開強制執行程序聲請併案強制執行，並
    於上開扣薪範圍內，依比例受償。審酌更生程序主要係以法
    院裁定開始更生程序後之薪資、執行業務所得及其他固定收
    入作為更生方案之清債來源，是本院裁定開始更生程序前，
    前項執行程序之繼續並無礙於嗣後聲請人更生程序之進行與
    更生目的之達成，並慮及保全處分之立法意旨、債權人公平
    受償之影響程度、本件聲請日後通過之可能性、停止強制執
    行程序後債務人原執行所得未必用於日後更生債權等一切情
    狀，本院認尚無停止債權人對於聲請人薪資債權強制執行之
    必要。綜上所述，聲請人聲請保全處分均無理由，應予駁回
    ，爰裁定如主文。
中    華    民    國    97    年    8    月    28     日
              民事第一庭    法  官  林昌義
本件正本係照原本製作，證明與原本無異。
如不服本裁定，應於裁定送達後10日內，以書狀向本院提出抗告
，並繳納抗告費新臺幣壹仟元。
中    華    民    國    97    年    8    月    28     日
                            書記官  馮玉玲
附表：
┌─┬────────────────────────┬─┬───────┬─────┐
│編│        土        地        坐        落        │地│  面      積  │ 權    利 │
│  ├────┬───────┬──┬───┬────┤  ├───────┤          │
│號│縣    市│ 鄉鎮市區     ○ 段 ○ ○段 │地    號│目│   平方公尺   │ 範    圍 │
├─┼────┼───────┼──┼───┼────┼─┼───────┼─────┤
│1 │ 新竹市 │              │大庄│      │  103   │建│   1081.83    │10000分之 │
│  │        │              │    │      │        │  │              │127       │
└─┴────┴───────┴──┴───┴────┴─┴───────┴─────┘
┌─┬──┬───────┬───┬────────────────┬───┐
│編│    │              │建築式│      建物面積（平方公尺）      │權  利│
│  │建號│基  地  坐  落│樣主要├──────┬─────────┤      │
│號│    │--------------│建築材│樓 層 面 積 │附屬建物主要建築材│      │
│  │    │建  物  門  牌│料及房│            │                  │      │
│  │    │              │屋層數│合       計 │料及用途          │範  圍│
├─┼──┼───────┼───┼──────┼─────────┼───┤
│1 │274 │新竹市○○段10│住家用│5層：53.18  │陽台：7.31、含共用│ 全部 │
│  │    │3地號         │、鋼筋│合計：53.18 │部分286、287建號及│      │
│  │    │--------------│混凝土│            │一切附屬建物      │      │
│  │    │新竹市○○路22│造、7 │            │                  │      │
│  │    │8巷39之4號5樓 │層樓房│            │                  │      │
└─┴──┴───────┴───┴──────┴─────────┴───┘


司法院資訊處製作；財團法人民間司法改革基金會備份。
